【裁判字號】    95,訴,921
【裁判日期】    950810
【裁判案由】    違反毒品危害防制條例
【裁判全文】
臺灣臺南地方法院刑事判決               95年度訴字第921號
    公  訴  人  臺灣臺南地方法院檢察署檢察官
    被      告  甲○○
    選任辯護人  林士龍律師
                彭大勇律師
上列被告因違反毒品危害防制條例案件，經檢察官提起公訴（95
年度偵字第2293號、第8535號），本院判決如下：
    主  文
甲○○連續販賣第一級毒品，累犯，處有期徒刑玖年。扣案海洛
因柒包（驗餘淨重合計拾點伍玖公克，純度佰分之貳捌點柒，
純質淨重合計點零零公克）均沒收銷燬；前開海洛因之包裝袋
共柒只均沒收。扣案電話號碼為：0000000000號、0
000000000號行動電話（各含ＳＩＭ卡壹片）各壹支及
電子磅秤壹臺、研磨機臺、夾鍊分裝袋肆包、分裝匙貳支均沒
收；犯罪所得新臺幣壹萬捌仟伍佰元沒收，如全部或一部不能沒
收時，以其財產抵償之。
    事  實
一、甲○○（綽號：「通哥」）前因違反肅清煙毒條例罪，經臺
    灣高等法院臺南分院判處有期徒刑三年八月確定，於民國（
    下同）九十年三月七日假釋出監，並於九十二年七月二十九
    日因縮刑期滿未經撤銷視為刑之執行完畢，詎猶不知悔改，
    基於意圖營利之概括犯意，於如附表所示時間、地點，以其
    所有之0000000000號及0000000000號
    行動電話為聯絡工具，連續販賣第一級毒品海洛因予吳誠誼
    、李俊明、王智弘、盧秀霞等人多次（方式、價格及販毒所
    得均詳如附表所示）。嗣經臺灣臺南地方法院檢察署檢察官
    指揮臺南市警察局第一分局於九十五年一月六日，分別在臺
    南市中西區○○○街一八七巷口逮獲甲○○，並自甲○○及
    其位在臺南市中西區○○○路一八七巷二二號住處扣得第一
    級毒品海洛因二包（含袋重三點八公克）、0000000
    000號及0000000000號行動電話（各含ＳＩＭ
    卡一片）及第一級毒品海洛因五包（扣押書記載含袋重八點
    三公克，與上開海洛因二包合計共七包，驗餘淨重共十點五
    九公克，純度百分之二八點三七，純質淨重三點零零公克）
    、不具毒品成分之白色粉末一小包（淨重一點二五公克，扣
    押書記載含袋重一點七公克）、電子磅秤一臺、研磨機三臺
    、夾鍵袋四包（起訴書誤載為二包）、分裝匙二支等物，始
    查知上情。
二、案經臺灣臺南地方法院檢察署檢察官指揮臺南市警察局第一
    分局報請臺灣臺南地方法院檢察署檢察官偵查起訴。
    理  由
一、訊之被告甲○○坦認上開販賣第一級毒品海洛因犯行不諱，
    供稱：我均以自己的0000000000號、00000
    00000號行動電話聯絡接洽買主販賣海洛因的，我買進
    與賣出每包海洛因之利潤約僅一、二百元，因為每包的重量
    不一定只能大概估算。我有賣第一級毒品海洛因給盧秀霞，
    另賣第一級毒品海洛因給王志弘之次數大約十次，五百元及
    一千元各五次，賣第一級毒品海洛因給吳誠誼大約七次，每
    次一千元，賣第一級毒品海洛因給李俊明二次五百元，二次
    一千元（共四次）等語（以上見本院卷九十五年六月二十三
    日準備程序筆錄、九十五年七月二十七日審判筆錄），核與
    證人吳誠誼、李俊明、王智弘、盧秀霞分別於警詢時及偵查
    中證述其等分別向被告購買第一級毒品海洛因施用之情節大
    致相符（分見偵查卷第二九至三一頁、第九六至九七頁；偵
    查卷第四八至四九頁；偵查卷第十六至十八頁、警卷第六至
    十頁；偵查卷第十四至十六頁、警卷第十四至十七頁），且
    查：證人吳誠誼、李俊明、王智弘等人經警採集之尿液送驗
    結果，確均呈可待因、嗎啡陽性反應，此有長榮大學確認報
    告一紙（證人吳誠誼部分確認報告之出具日期不詳）及長榮
    大學九十五年四月七日、四月二十日分別出具之確認報告二
    紙（證人李俊明、王智弘部分）、送驗尿液及年籍對照表三
    紙、採尿同意書一紙存卷可按。而扣案之白色粉末共八包（
    查獲時含袋重共一三點八公克），經送法務部調查局鑑驗結
    果為：送驗白粉經本局標示ＨＲ（＋）者七包，均含第一級
    第六項毒品海洛因成分，合計淨重十點五九公克（包裝之空
    包裝總重二點二二公克），純度百分之二八點三七，純質淨
    重三點零零公克；送驗白粉經本局標示ＨＲ（－）者一包經
    檢驗結果未發現法定毒品成分，淨重一點二五公克（包裝之
    空包裝重零點四六公克），亦有法務部調查局九十五年三月
    二十七日調科壹字第二○○○○六一二九號鑑定通知書、臺
    南市警察局第一分局毒品初步檢驗報告單各一紙在卷可憑，
    被告對此並供述：扣案毒品均係我剛買入（要出賣的），未
    檢驗出毒品成分之那包可能是被人騙的等語（見同上審判筆
    錄），故被告所販賣者，確為第一級毒品海洛因，應無疑義
    。此外，並有被告販賣第一級毒品海洛因所用之扣案電子磅
    秤一臺、研磨機三臺、夾鍵袋四包、分裝匙二支可稽，據此
    ，已足認被告自白與事實相符。綜上所述，本件事證明確，
    被告犯行，洵堪認定，應依法論科。
二、核被告甲○○所為，係違反毒品危害防制條例第四條第一項
    之販賣第一級毒品罪，其先後多次持有第一級毒品之低度行
    為，已各為販賣之高度行為所吸收，而不另論罪。而被告行
    為後，刑法已於九十四年一月七日修正公布，九十五年七月
    一日施行，修正後第二條第一項規定：「行為後法律有變更
    者，適用行為時之法律。但行為後之法律有利於行為人者，
    適用最有利於行為人之法律。」，改採從舊從輕原則，此乃
    為與刑法第一條罪刑法定主義相互契合，而貫徹法律禁止溯
    及既往原則，係規範行為後法律變更所生新舊法律比較適用
    之準據法，故刑法第二條第一項雖經修正，但因屬適用法律
    之準據法，本身即無所謂比較新舊法之問題，應一律適用裁
    判時之修正施行後刑法第二條之規定以決定適用之刑罰法律
    ，合先說明。又刑法同日修正後，已刪除第五十六條連續犯
    之規定，此刪除雖非犯罪構成要件之變更，但顯已影響行為
    人刑罰之法律效果，自屬法律有變更，應依修正後之刑法第
    二條第一項規定比較新、舊法結果，以舊法第五十六條連續
    犯之規定乃將被告連續之數行為以一罪論，較有利被告（此
    最高法院九十五年第八次刑事庭會議決議意旨照），自應
    適用行為時法（即舊法）第五十六條之規定論處。被告先後
    多次販賣第一級毒品之犯行，時間緊接，方式相同，所犯係
    構成要件相同之罪名，顯係基於概括犯意反覆為之，為連續
    犯，以一罪論，本應依修正前刑法第五十六條規定加重其刑
    ，惟被告涉犯係法定刑無期徒刑、死刑之罪，依法不得加重
    。又按修正前刑法第四十七條規定：「受有期徒刑之執行完
    畢，或受無期徒刑或有期徒刑一部之執行而赦免後，五年以
    內再犯有期徒刑以上之罪者，為累犯，加重本刑至二分之一
    。」；修正施行後刑法第四十七條第一項規定：「受徒刑之
    執行完畢，或一部之執行而赦免後，五年以內故意再犯有期
    徒刑以上之罪者，為累犯，加重本刑至二分之一。」，因本
    案被告係於五年以內故意再犯本件有期徒刑以上之罪，不論
    依修正前刑法第四十七條，或修正後刑法第四十七條第一項
    之規定，均構成累犯，對被告而言，並無有利或不利之情形
    ，自不生新舊法比較之問題，而依刑法第一條、第二條第一
    項前段之規定，適用行為時即修正前刑法第四十七條之規定
    ，被告既因違反肅清煙毒條例案件，經臺灣高等法院臺南分
    院判處有期徒刑三年八月確定，而於九十年三月七日假釋出
    監，並於九十二年七月二十九日因縮刑期滿未經撤銷視為刑
    之執行完畢，其於有期徒刑執行完畢後，五年以內故意再犯
    本件有期徒刑以上之罪，應依修正前刑法第四十七條之規定
    ，論以累犯，本應依法加重其刑，惟被告涉犯係法定刑無期
    徒刑、死刑之罪，依法即不得加重。繼之，按修正後刑法第
    五十七條、第五十九條之規定，為法院就刑之裁量及酌減審
    認標準見解之明文化，非屬法律之變更，應適用修正後之規
    定，附此敘明（此最高法院九十五年第八次刑事庭會議決議
    意旨可資參照）。而被告犯罪後能坦認販賣第一級毒品之重
    罪，顯有悔悟之意，其雖因患有法定傳染病，而以販賣毒品
    之所得養家及作為醫療費用，有卷附診斷證明書暨門診病例
    表可表，然觀諸其販毒所得僅一萬八千元，自非居於販賣毒
    品大盤商之地位為之，以其情節論，惡性尚非重大不赦，若
    以毒品危害防制條例第四條第一項所規定之法定本刑而科處
    無期徒刑，實屬情輕法重，在客觀上尚足以引起一般之同情
    ，應有堪資憫恕之處，故本院認即令處以法定最低度刑罰即
    無期徒刑猶嫌過重，於此情形，倘依其情狀處以有期徒刑，
    即足以懲儆，並可達防衛社會之目的者，自非不可依客觀之
    犯行與主觀之惡性二者加以考量其情狀有無可值憫恕之處，
    爰依修正後刑法第五十九條之規定酌減其刑。爰審酌被告有
    前科，素行非佳，有臺灣高等法院被告前案紀錄表一紙可按
    ，其販賣第一級毒品海洛因，嚴重危害國民身心健康，惟其
    能夠坦認犯行，供述犯罪事實詳確，顯有悔意，犯罪後之態
    度甚佳等一切情狀，量處如主文所示之刑。
三、扣案之第一級毒品海洛因七包（合計淨重十點五九公克、空
    包裝總重二點二二公克，純度百分之二八點三七，純質淨重
    三點零零公克），均為違禁物，有上揭法務部調查局九十五
    年三月二十七日調科壹字第二○○○○六一二九號鑑定通知
    書可憑，故不問屬於犯人與否，均應依毒品危害防制條例第
    十八條第一項前段規定，諭知沒收並銷燬之。而包裝前開海
    洛因使用之空包裝袋共七個（空包裝總重二點二二公克），
    係用於包裹毒品，防止毒品漏逸、潮濕，以便於攜帶、持有
    、施用毒品，為被告所有供其販賣毒品所用之物，並非毒品
    危害防制條例第二條所稱之第一級毒品，雖因係包裝上開第
    一級毒品海洛因而與之密切接觸，然既經鑑定機關就之與毒
    品分別鑑析其重量，此有前開鑑定通知書附卷可憑，即足證
    該空包裝袋與毒品間，並無不可析離之關係，不能視為毒品
    之一部分，自應依刑法第三十八條第一項第二款之規定宣告
    沒收。而刑法第三十八條第一項第三款雖於九十四年二月二
    日刑法修正時，另增列因犯罪所生之物得沒收之規定，然核
    與本件憑以沒收之刑法第三十八條第一項第二款無關，不生
    新舊法比較問題，亦併此敘明。至於扣案未發現毒品成分之
    白粉一包（淨重一點二五公克、空包裝重零點四六公克），
    雖為被告所有，既非違禁物，又不能證明係供被告犯罪所用
    之物，此據被告供稱明確，業如前述，自不得諭知沒收。另
    扣案販賣第一級毒品所用之電話號碼：000000000
    0號及0000000000號行動電話各一支（各含ＳＩ
    Ｍ卡一片）、電子磅秤一臺、研磨機三臺、分裝夾鍊袋四包
    、分裝匙二支，既均為被告所有，且係供其販賣毒品所用之
    財物，業經被告供稱無誤，自應依毒品危害防制條例第十九
    條第一項之規定沒收，又上開財物既經扣案，尚無全部或一
    部不能沒收之問題，即無庸再為追徵其價額之諭知。至於扣
    案殘渣袋一包，應為被告施用第一級毒品海洛因所餘，與本
    案被告販賣毒品犯行並無直接關連性，自無從併於本案為沒
    收之諭知，附此說明。再者，被告於附表所示販賣第一級毒
    品海洛因之全部所得，應依同條例第十九條第一項之規定諭
    知沒收，如全部或一部不能沒收時，以其財產抵償之。末以
    被告雖受本院宣告六月以上有期徒刑，然而，其既知坦承犯
    行，深表悔悟，故認依本案犯罪之性質，尚無再對被告為褫
    奪公權宣告之必要，附此說明。
據上論斷，爰依刑事訴訟法第二百九十九條第一項前段，毒品危
害防制條例第四條第一項、第十八條第一項前段、第十九條第一
項，修正後刑法第十一條前段、第二條第一項前段、第五十九條
、修正前刑法第五十六條、第四十七條、第三十八條第一項第二
款，判決如主文。
中    華    民    國    95    年    8    月    10    日
                      刑事第六庭  審判長法  官  張瑛宗
                                        法  官  陳映佐
                                        法  官  徐千惠
以上正本證明與原本無異。
如不服本判決，應於判決送達後10日內，向本院提出上訴狀。
                                書記官  吳美瑤
中    華    民    國    95    年    8    月    10    日
【附表】
┌───┬────────┬──────┬─────────┬───┬─────┐
│編號  │販賣時間        │販賣之毒品  │販賣地點          │買受人│說      明│
├───┼────────┼──────┼─────────┼───┼─────┤
│一    │94年1月初某日至 │第一級毒品海│臺南市安南區安南國│吳誠誼│採最有利於│
│      │94年3月間某日止 │洛因，每包一│中附近            │      │被告原則，│
│      │                │千元，共七次│                  │      │認定被告以│
│      │                │。          │                  │      │每包一千元│
│      │                │            │                  │      │價格販賣證│
│      │                │            │                  │      │人吳誼誠七│
│      │                │            │                  │      │次，販毒所│
│      │                │            │                  │      │得七千元。│
│      │                │            │                  │      │          │
│      │                │            │                  │      │          │
│      │                │            │                  │      │          │
├───┼────────┼──────┼─────────┼───┼─────┤
│二    │93年年底至94年1 │第一級毒品海│臺南市○○區○○路│李俊明│採最有利於│
│      │月18日止        │洛因共四次，│附近              │      │被告原則，│
│      │                │每包五百元二│                  │      │被告販毒所│
│      │                │次，每包一千│                  │      │得三千元。│
│      │                │元二次。    │                  │      │          │
│      │                │            │                  │      │          │
│      │                │            │                  │      │          │
│      │                │            │                  │      │          │
│      │                │            │                  │      │          │
│      │                │            │                  │      │          │
├───┼────────┼──────┼─────────┼───┼─────┤
│三    │94年1月間某日   │第一級毒品海│臺南市○○區○○路│盧秀霞│被告供述其│
│      │                │洛因，每包一│附近              │      │販賣次數係│
│      │                │千元，共一次│                  │      │四次，惟證│
│      │                │。          │                  │      │人盧秀霞證│
│      │                │            │                  │      │述僅購買一│
│      │                │            │                  │      │次，採最有│
│      │                │            │                  │      │利於被告之│
│      │                │            │                  │      │原則，認定│
│      │                │            │                  │      │被告販賣證│
│      │                │            │                  │      │人盧秀霞一│
│      │                │            │                  │      │次，販毒所│
│      │                │            │                  │      │得共計一千│
│      │                │            │                  │      │元。      │
├───┼────────┼──────┼─────────┼───┼─────┤
│四    │93年8月間某日起 │第一級毒品海│臺南市安南區第三分│王智弘│採最有利於│
│      │至94年2月14日入 │洛因，共十次│局後面巷子或臺南市│      │被告原則，│
│      │監服刑止        │，每包五百元│北安路一帶。      │      │認定被告販│
│      │                │及一千元各有│                  │      │賣證人王智│
│      │                │五次。      │                  │      │弘十次，其│
│      │                │            │                  │      │中五百元及│
│      │                │            │                  │      │一千元各五│
│      │                │            │                  │      │次，販毒所│
│      │                │            │                  │      │得七千五百│
│      │                │            │                  │      │元。      │
├───┴────────┴──────┴─────────┴───┴─────┤
│被告販毒所得共計一萬八千五百元。                                              │
└───────────────────────────────────────┘
附錄本案論罪科刑法條：
毒品危害防制條例第四條
製造、運輸、販賣第一級毒品者，處死刑或無期徒刑；處無期徒
刑者，得併科新臺幣一千萬元以下罰金。
製造、運輸、販賣第二級毒品者，處無期徒刑或七年以上有期徒
刑，得併科新臺幣七百萬元以下罰金。
製造、運輸、販賣第三級毒品者，處五年以上有期徒刑，得併科
新臺幣五百萬元以下罰金。
製造、運輸、販賣第四級毒品者，處三年以上十年以下有期徒刑
，得併科新臺幣三百萬元以下罰金。
製造、運輸、販賣專供製造或施用毒品之器具者，處一年以上七
年以下有期徒刑，得併科新臺幣一百萬元以下罰金。
前五項之未遂犯罰之。


司法院資訊處製作；財團法人民間司法改革基金會備份。
